高雄高等行政法院判決　　　　　　　　　　　　　　　九十三年度訴字第一三一號
　　　　　　　　　　　　　　　.
　　原　　　告　甲○○
　　訴訟代理人　林志聰會計師
　　被　　　告　財政部高雄市國稅局
　　代　表　人　乙○○　局長
　　訴訟代理人　丙○○
右當事人間因綜合所得稅事件，原告不服財政部中華民國九十二年十二月九日台財訴
字第○九二○○六五六○二號訴願決定，提起行政訴訟。本院判決如左：
　　主  文
原告之訴駁回。
訴訟費用由原告負擔。
　　事  實
甲、事實概要：
緣原告為宮圓小吃部之獨資資本主，八十六年度綜合所得稅結算申報，自行列報取自
該營利事業之營利所得新臺幣（下同）五○、九四六元，被告以該營利事業本年度經
核定之課稅所得額為五、○三六、九三七元，減除應納營利事業所得稅一、二五○、
○六七元後之餘額三、七八六、八七○元，合併核定原告當年度綜合所得總額中之營
利所得。原告不服，申請復查，未獲變更，提起訴願，亦遭訴願決定駁回，遂提起本
件行政訴訟。
乙、兩造聲明：
一、原告聲明求為判決：訴願決定及原處分均撤銷。
二、被告聲明求為判決：原告之訴駁回。
丙、兩造主張之理由：
一、原告主張之理由：
（一）被告以宮圓小吃部因本年度營業成本無法勾稽查核，逕依該行業同業利潤標準
      毛利率核定營業成本，調增課稅所得，致使原告該年度營利所得亦被調增三、
      七三五、九二四元。實則宮圓小吃部該年度並無原處分機關核定之盈餘，係因
      會計人員素質不佳，所結算之營業成本無法勾稽，導致課稅所得逕被調增，亦
      即宮圓小吃部並無實際賺取上述調增之盈餘，被告核定造成虛盈實稅，原告更
      無實質取得宮圓小吃部營利所得三、七三五、九二四元，基於綜合所得稅「實
      質課稅原則」，被告未經實質查明原告是否實際取得宮圓小吃部營利所得，即
      據以歸課原告綜合所得稅，應有違背法令。
（二）按「個人之綜合所得總額，以其全年左列各類所得合併計算之：第一類：營利
      所得：公司股東所分配之股利，合作社社員所分配之盈餘、合夥組織營利事業
      之合夥人每年度應分配之盈餘、獨資資本主每年自其獨資經營事業所得之盈餘
      及個人一時貿易之盈餘皆屬之。合夥人應分配盈餘及獨資資本主經營獨資事業
      所得之盈餘，應按核定之營利事業所得額，減除已納營利事業所得稅後之餘額
      計算之。」雖為「行為」時所得稅法第十四條第一項第一類所明定，惟八十七
      年度採行兩稅合一制度後，現行所得稅法第十四條第一項第一類第二款「合夥
      人或獨資資本主經營獨資事業所得之盈餘總額，應按核定之營利事業所得額計
      算之」，基於稅捐稽徵「從新從輕原則」，被告應遵循現行法令，於核課原告
      八十六年度綜合所得稅營利所得時應按核定之獨資事業營利事業所得額五、○
      三六、九三七元歸課原告綜合所得稅，獨資事業所繳納之營利事業所得稅一、
      二五○、○六七元則可扣抵原告當年度之應納稅額，方為正途。
二、被告主張之理由：
（一）按「個人之綜合所得總額，以其全年左列各類所得合併計算之：第一類：營利
      所得：公司股東所分配之股利、合作社社員所分配之盈餘、合夥組織營利事業
      之合夥人每年度應分配之盈餘、獨資資本主每年自其獨資經營事業所得之盈餘
      及個人一時貿易之盈餘皆屬之。合夥人應分配盈餘及獨資資本主經營獨資事業
      所得之盈餘，應按核定之營利事業所得額，減除已納營利事業所得稅後之餘額
      計算之。」為行為時所得稅法第十四條第一項第一類所明定。
（二）查原告為宮圓小吃部之獨資資本主，本年度綜合所得稅結算申報列報取自該營
      利事業之營利所得五○、九四六元，被告以該營利事業本年度經核定之課稅所
      得額為五、○三六、九三七元，減除應納營利事業所得稅一、二五○、○六七
      元後，應併課原告之營利所得為三、七八六、八七○元，揆諸首揭規定，並無
      不合，請予維持。
（三）至訴稱基於綜合所得稅「實質課稅原則」，被告未經實質查明原告是否實際取
      得宮圓小吃部營利所得，即據以歸課原告綜合所得稅，應有違背法令乙節。查
      宮圓小吃部本年度營利事業所得稅結算申報，列報營業成本二四、四七八、六
      一九元，因未依規定設置存貨簿，致成本無法勾稽，被告乃按其營業項目屬餐
      館業別之同業利潤標準毛利率四五％，核定營業成本二○、○三三、○四九元
      ，宮圓小吃部不服，申經復查結果，未獲變更，遞經訴願遭駁回，宮圓小吃部
      對被告核定之營業成本不再爭議確定在案，有被告民國（下同）八十八年一月
      十九日財高國稅法字第八八○○二二二五號營利事業所得稅復查決定書及財政
      部九十二年三月十四日台財訴字第○九二一三五一七四二號訴願決定書影本附
      案可稽，則被告依首揭規定，歸課原告營利所得，並無違誤，所稱不足採據。
（四）又訴稱「行為」時所得稅法第十四條第一項第一類營利所得之規定，於八十七
      年度兩稅合一制度實施後，現行所得稅法第十四條第一項第一類第二款「合夥
      人或獨資資本主經營獨資事業所得之盈餘總額，應按核定之營利事業所得額計
      算之」，基於稅捐稽徵「從新從輕原則」，被告應遵循現行法令乙節。查兩稅
      合一制其基本定義係將「營利所得」在公司階段所繳之「營利事業所得稅」及
      分配予股東所繳之「綜合所得稅」兩項所得稅合而為一，實施目的係要改進或
      消除營利所得之重複課稅、企業以借款而不以募款方式籌措資金、公司藉盈餘
      之保留不分配為股東規避稅負等缺失，在兩稅合一制下，獨資資本主經營營利
      事業所得之盈餘仍應歸課其綜合所得稅營利所得，惟其營利所得係按核定之營
      利事業所得額計算，不得減除營利事業所得稅。但查本案系爭營利所得既發生
      於八十六年度，自應適用行為時所得稅法之相關規定，不得適用「兩稅合一制
      」，原告一再陳詞基於稅捐稽徵「從新從輕原則」，被告應遵循現行法令乙節
      ，委無可採，併此陳明。
    理  由
一、按「個人之綜合所得總額，以其全年左列各類所得合併計算之：第一類：營利所
    得：公司股東所分配之股利、合作社社員所分配之盈餘、合夥組織營利事業之合
    夥人每年度應分配之盈餘、獨資資本主每年自其獨資經營事業所得之盈餘及個人
    一時貿易之盈餘皆屬之。合夥人應分配盈餘及獨資資本主經營獨資事業所得之盈
    餘，應按核定之營利事業所得額，減除已納營利事業所得稅後之餘額計算之。」
    行為時所得稅法第十四條第一項第一類所明定。
二、本件原告為宮圓小吃部之獨資資本主，八十六年度綜合所得稅結算申報，自行列
    報取自該營利事業之營利所得五○、九四六元，被告以宮圓小吃部營利事業本年
    度經核定之課稅所得額為五、○三六、九三七元，減除應納營利事業所得稅一、
    二五○、○六七元後之餘額三、七八六、八七○元，合併核定原告當年度綜合所
    得總額中之營利所得等情，為兩造所自陳，並有綜合所得稅結算申報書、核定通
    知書、宮圓小吃部八十六年度營利事業所得稅結算申報核定通知書附原處分卷可
    稽，自堪認定。
三、原告雖以：原告經營之宮圓小吃部其八十六年度營利事業所得稅，係因申報之營
    業成本無法勾稽，導致被告以同業利潤核定而調增宮圓小吃部之課稅所得，實則
    宮圓小吃部並無賺取該調增之盈餘，故原告實質上並未取得宮圓小吃部營利所得
    ，則依實質課稅原則，原處分未查明上情即據以歸課原告綜合所得稅，自屬違法
    。又所得稅法自八十七年度起採行兩稅合一制度，故基於從新從輕原則，本件應
    依現行所得稅法第十四條第一項第一類第二款規定：「合夥人或獨資資本主經營
    獨資事業所得之盈餘總額，應按核定之營利事業所得額計算之」於核課原告八十
    六年度綜合所得稅營利所得時應按核定之獨資事業營利事業所得額五、○三六、
    九三七元歸課原告綜合所得稅，獨資事業所繳納之營利事業所得稅一、二五○、
    ○六七元則可扣抵原告當年度之應納稅額等語，資為爭執。
四、惟查，原告為宮圓小吃部獨資資本主，宮圓小吃部八十六年度因未依規定設置存
    貨簿，致成本無法勾稽，被告乃依其營業項目屬餐館業別之同業利潤標準毛利率
    核定宮圓小吃部營業成本，嗣經原告循序提起復查及訴願，均遭駁回確定，此有
    被告八十八年一月十九日財高國稅法字第八八００二二二五號復查決定書、財政
    部九十二年三月十四日台財訴字第０九二一三五一七四二號訴願決定書及宮圓小
    吃部八十六年度營利事業所得稅結算申報核定通知書附原處分卷可稽。則原處分
    依行為時所得稅法第十四條第一項第一類規定，按核定之宮圓小吃部營利事業所
    得額五、０三六、九三七元，減除應納營利事業所得稅一、二五０、０六七元後
    ，合併核定原告當年度之營利所得為三、七八六、八七０元，並無不合。又基於
    實體從舊原則，本件尚無適用修正後所得稅法第十四條第一項第一類規定獨資資
    本主經營獨資事業所得之盈餘總額，應按核定之營利事業所得額計算之；及同法
    第三條之一規定：「營利事業繳納屬八十七年度或以後年度之營利事業所得稅，
    除本法另有規定外，得於盈餘分配時，由其股東、社員、合夥人或資本主將獲配
    股利總額或盈餘總額所含之稅額，自當年度綜合所得稅結算申報應納稅額中扣抵
    。」之適用。原告之主張，均非可採。
五、綜上所述，原告之主張均非可採。從而被告以原告獨資經營之宮圓小吃部營利事
    業八十六年度經核定之課稅所得額為五、○三六、九三七元，減除應納營利事業
    所得稅一、二五○、○六七元後之餘額三、七八六、八七○元，合併核定原告當
    年度綜合所得總額中之營利所得，並無違誤，訴願決定予以維持，亦無不合。原
    告起訴意旨求為撤銷，為無理由，應予駁回。
六、據上論結，本件原告之訴為無理由，依行政訴訟法第一百九十五條第一項後段、
    第九十八條第三項前段，判決如主文。
中　　　華　　　民　　　國    九十三　　年　  　四　　　月　　  三十　　日
                              高雄高等行政法院第一庭
                                          審判長法官　  陳光秀
                                          法      官　  楊惠欽
                                          法      官　  簡慧娟
右為正本係照原本作成。
如不服本判決，應於判決送達後二十日內向本院提出上訴書狀，其未表明上訴理由者
，應於提起上訴後二十日內向本院提出上訴理由書（須按對造人數附繕本）；如於本
判決宣示或公告後送達前提起上訴者，應於判決送達後二十日內補提上訴理由書（須
附繕本）。未表明上訴理由者，逕以裁定駁回。
提起上訴應預繳送達用雙掛號郵票七份（每份三十四元）。
中　　　華　　　民　　　國    九十三　　年　  　四　　　月　　  三十　　日
                                          法院書記官    楊曜嘉
